【裁判字號】    90,訴,3040
【裁判日期】    920411
【裁判案由】    偽造文書等
【裁判全文】
臺灣高雄地方法院刑事判決                          九十年度訴字第三四號
    公  訴  人  臺灣高雄地方法院檢察署檢察官
    被      告  己○○
    選任辯護人  郭家祺
右列被告因偽造文書等案件，經檢察官提起公訴（八十九年度偵字第二四六二七號）
，本院判決如左：
    主  文
己○○無罪。
    理  由
一、公訴意旨略以：被告己○○係設於高雄市○鎮區○○街四一號「純宏企業有限公
    司」（以下簡稱純宏公司）之負責人，其明知「TANAMAX」之文字圖樣係日商田
    中製作所合資公司（以下簡稱田中公司）向經濟部中央標準局（現改製為經濟部
    智慧財產局）所申請註冊取得商標專權之商標圖樣，專用於各類截割機具、農工
    機械器具、鍋爐、販賣機及不屬別類之機械器具及其他相類之商品。而田中公司
    生產之截割機具及其組件之產品在國際、國內市場行銷多年、品質著有信譽，為
    相關業界所共知。而田中公司則另於八十四年八月十六日則將上開「TANAMAX」
    之商標圖樣移轉予告訴人惇大企業有限公司（以下簡稱惇大公司），專用期限至
    九十四年八月十五日止。詎己○○於未得上開公司同意或授權之情形下，竟意圖
    營利，於八十九年間，以純宏公司名義，自行進口與田中公司所生產之「ＹＫ３
    ００  ＧＡＳ自動切斷機」相同外型、構造之瓦斯自動切割機若干後，竟擅自偽
    製載有「ＹＫ３００  ＧＡＳ    自動切斷機」、「合資會社田中製作所」與該
    產品序號、製造日期、用電規格、切割速度等文字及「TANAMAX」商標圖樣之金
    屬片，並將之黏貼於上開自行進口之瓦斯自動切割機上，足以表示該切割機係由
    田中公司所生產製造，而生損害於田中公司及相關購買者。己○○復於八十九年
    七月十日，以每具新台幣（下同）三萬四千五百元之價格，出售貼有上開文字圖
    樣之瓦斯自動切割機（以下簡稱系爭機器）予乙○○（另案經臺南地方法院檢察
    署為不起訴處分）所經營之「金門企業社」（設於台南縣新營市○○路一三六之
    十五號）。嗣因惇大公司發現市場上有使用其商標圖樣之相同切割機後，乃於八
    十九年九月十四日在上開金門企業社購得使用偽冒商標之瓦斯自動切割機後，發
    現上情，因認被告涉犯刑法第二百十六條之行使同法第二百二十條第一項、第二
    百十條之偽造文書罪及商標法第六十二條罪嫌。
二、按犯罪事實應依證據認定之，無證據不得推定其犯罪事實，又不能證明被告犯罪
    應諭知無罪之判決，刑事訴訟法第一百五十四條、第三百零一條第一項定有明文
    。又認定犯罪事實應憑積極證據，倘積極證據不足以為不利於被告事實之認定時
    ，即應為有利被告之認定，更不必有何有利之證據，最高法院三十年上字第八一
    六號著有判例，所謂「積極證據足以為不利被告事實之認定」，依據同院七十六
    年臺上字第四九八六號判例意旨，係指據為訴訟上證明之全盤證據資料，在客觀
    上以達於通常一般之人均不致於有所懷疑，而得確信被告確曾犯罪之程度；若未
    達到此一程度，而有合理懷疑之存在時，即無從為被告有罪之確信。此外，被告
    之自白，不得作為有罪判決之唯一證據，仍應調查其他必要之證據，以察其是否
    與事實相符，刑事訴訟法第一百五十六條第二項規定甚明。
三、本件公訴人認被告涉有前開罪嫌，係以告訴人代表人戊○○之指述、自金門企業
    社購入機具之估價單、同型機具上之金屬片影本、純宏公司銷貨單、送貨單、統
    一發票影本及乙○○亦所稱：所販賣之機具係向純宏公司所販入，且伊販入機具
    時亦曾注意到機具上確有田中製作所等標示文字等語，為其論斷之依據。訊據被
    告己○○固未否認案發前曾經出售「ＹＫ３００」型瓦斯自動切割機予金門企業
    社，且未否認粗受之切斷器標示牌載有該機器之序號、製造日期、用電規格、切
    割速度等文字，然堅決否認有仿冒「TANAMAX」商標圖樣及在產品型號標示牌上
    出具「合資會社田中製作所」之名稱，辯稱：所出售之機器與告訴人提出疑似仿
    品之機器相同，但是標示牌與自己以往使用之標示牌不同，自己販賣同型機具上
    並未標示「合資會社田中製作所」及「TANAMX」等字樣，該等機具係經由某中國
    大陸廠商間接自該韓國工廠購買上開機具平行輸入後，再販賣予金門企業社等語
    。
四、本被告己○○並未否認曾經案發前後曾經出售「ＹＫ３００」型瓦斯自動切割機
    予金門企業，據告訴人提出之金門企業社估價單、乙○○所提出純宏公司銷貨單
    、送貨單、統一發票影本等單據，雖足以證明純宏公司與金門企業社間曾有該型
    瓦斯自動切割機之交易，然審諸乙○○所提出純宏公司之銷貨單據，其向純宏公
    司購得該等機器之時間分別為八十九年七月十日（五台）及七月十二日（一台）
    ，有偵查卷內所附銷貨單二紙及發票一紙可憑，又王某所購得前開六台瓦斯自動
    切斷器分別於七月十日及七月十二日出售與甲○○○股份有限公司，亦有偵查卷
    內所附發票二紙可資為證。而本件告訴人購得前開機器之時間為八十九年九月十
    四日，是難單以前開純宏公司銷貨憑證認告訴人於八十九年九月十四日自金門企
    業社所購得瓦斯自動切割機係純宏公司售出。
五、再者，告訴人提出之疑似仿品之瓦斯自動切割機上載有「TANAMX」及「合資會社
    田中製作所」等字樣，固有偵查卷內所附相片二紙為證，並經本院要求告訴人提
    出所購得機器後，當庭勘驗屬實（見本院九十一年四月九日筆錄）。又金門企業
    社確實於八十九年九月十四日出售「ＹＫ３００」型瓦斯自動切割機與「黃溪山
    」之人，亦有金門企業社之估價單一紙足證，然乙○○所售出之機器與告訴人所
    提出之機器是否同一，非無探究之餘地：
  (一)證人乙○○於本院審理時證稱：「對於所購買之人沒有印象，因為我當時並沒有
    在場....... （被告公司先後賣給妳的ＹＫ３００有無不同？）我只知道上面有
    ＹＫ３００，其餘字樣我未曾注意，（交貨時有無看見機器？）我沒有看到機器
    ，但是在一週前對方有下訂單，我們有進貨，但他們表示機器有瑕疵，小姐有請
    示我，再請被告公司重送壹台機器，黃先生來驗收後，小姐交給他，我並不在場
    。」之語（見本院九十一年十二月十九日筆錄），核與其在偵查中所言：「（所
    買ＹＫ３００是否如此？）我當時沒有注意，我們拿到東西就直接送過去」之語
    （見本院八十九年十二月二十七日筆錄）相符，公訴人指稱，證人乙○○在偵查
    中表示曾注意到機具上確有田中製作所等標示文字，容有誤會。證人乙○○既未
    親見金門企業社於八十九年九月十四日出售系爭機器，是其所言亦不足以作為被
    告所出售之瓦斯自動切割機有「TANAMX」及「合資會社田中製作所」字樣之證據
    。
  (二)證人即甲○○○公司人員庚○○及楊智欽於本院審理時證稱，士鼎公司確實於八
    十九年七月十日向純宏公司購買ＹＫ３００型瓦斯自動切斷機，標示牌上面並無
    「TANAMX」及「合資會社田中製作所」字樣等語（見本院九十一年九月三日、二
    十四日筆錄），又審諸卷內楊智欽提供士鼎公司所使用ＹＫ３００型瓦斯自動切
    斷機之相片，該等機器上之標示牌確實無一記載有「TANAMX」及「合資會社田中
    製作所」等字樣，有其開機器之相片可資為證。再者，經訊問曾經向純宏公司購
    買同型機器之廠商，證人丁○○即興利公司負責人證稱：「曾經向被告買日本進
    口ＹＫ─三○○機器，被告賣給我沒有說是韓國製造。（提示被告證一相片與你
    所購得機器之標示是否相同？）是，我公司所買機器是同一型，但標誌沒有寫田
    中製作所，也沒有偵卷第七十八頁商標。當初我是依機器本身型態辨識，但是我
    認為被告將來源標示換貼是不道德的」之語；證人丙○○即立新公司負責人則證
    稱：「向被告買過壹台ＹＫ─三○○機器，約買二年多。（標示是否說明何處製
    造？有無商標？）沒有。」之語；又證人即榮聖公司人員周士偉則證稱：「我們
    向被告買過ｙｋ─三○○機器，但我不知道買幾台。就是照片上的標示，沒有其
    他標示。我們公司有二台該款式機器，都是向被告買的。上面標示都與相片一樣
    ，沒有商標，也沒有來源的標示。」之語（見本院九十一年四月九日筆錄），審
    諸前開證人提出所購買機器相片所示之標示，均未載有「TANAMX」及「合資會社
    田中製作所」等字樣，有卷內所附前開證人所購得機器之相片十紙可憑。是以士
    鼎及興利等公司向被告購買ＹＫ３００型瓦斯自動切斷機之時間彼此相近，所購
    買機器上之標示均無告訴人所指之「TANAMX」及「合資會社田中製作所」等字樣
    之情觀之，告訴人所購得系爭機器之標示與之均不相同，然以本件告訴人購得系
    爭機器之時間與被告售出前開機器之時間相去不遠，純宏公司應不致獨獨在其中
    一台同型機器上為「TANAMX」及「合資會社田中製作所」之不同標示較合常理。
  (三)至證人黃溪山雖然堅稱自金門企業社所購得之機器即為庭呈含有「TANAMX」及「
    合資會社田中製作所」字樣之機器，然其於本院審理時所稱：「當時只剩這台，
    我說要購買別台，她（會計）說隔天才有，所以無法比較同型商標是否都一樣。
    」之語，與乙○○所稱：「我沒有看到機器，但是在一週前對方有下訂單，我們
    有進貨，但他們表示機器有瑕疵，小姐有請示我，再請被告公司重送一台機器，
    黃先生來驗收後，小姐交給他，我並不在場。」之語有所出入，又黃某為受告訴
    人雇用負責查緝本案之人員，其與告訴人之間具有雇傭關係，就本案又係居於查
    緝者之地位，所言是否得以逕予採信，非無可議。此外，告訴人所提出之統一發
    票上僅記載伊等所購買機器之類型為ＹＫ－３００型，就該發票充其量足以證明
    金門企業社於當日有售出該型機器，卻未足以證明該機器之來源及是否具有告訴
    人所指訴之特徵，加以告訴人亦未否認所提供之機器相片並非取得機器之後於場
    所拍攝，加以本件又無其他證據足以證明告訴人所提出系爭機器與金門企業社八
    十九年九月十四日所售出之機器同一，又據卷內所附金門企業社負責人乙○○購
    買同型機器之紀錄，亦不足以顯示乙○○在八十九年九月十四日左右有向純宏公
    司購買該機器之事實。再參以被告於同一時期所售出同型機器均未見有「TANAMX
    」及「合資會社田中製作所」等字樣之標示已如前述，綜上所陳，本件既有合理
    懷疑告訴人提出系爭機器上之標示並非被告所為，又乏積極證據證明被告確有公
    訴人所指之仿冒商標或偽造文書之犯行，自難單憑告訴人之指訴認定被告犯罪，
    揆諸首揭說明，自應為被告無罪之諭知。
據上論斷，應依刑事訴訟法第三百零一條第一項，判決如主文。
中      華      民      國    九十二    年      四      月     十一     日
                                  臺灣高雄地方法院刑事第四庭
                                      法  官    卓立婷
右正本證明與原本無異。
如不服本判決，應於判決送達後十日內，向本院提出上訴狀。
書記官    李春慧
中      華      民      國    九十二    年      四      月     二十一   日


司法院資訊處製作；財團法人民間司法改革基金會備份。
